【裁判字號】    89,抗,163
【裁判日期】    890504
【裁判案由】    沒入保證金
【裁判全文】
臺灣高等法院刑事裁定                              八十九年度抗字第一六三號
    抗告人即
    具 保 人  甲○○
    被    告  乙○○
右抗告人即具保人因被告違反毒品危害防制條例案件，經檢察官聲請沒入保證金，不
服臺灣新竹地方法院八十九年四月六日第一審裁定（八十九年度聲字第三五九號），
提起抗告，本院裁定如左：
    主  文
原裁定撤銷，發回臺灣新竹地方法院。
    理  由
一、原審裁定意旨略以：按具保之被告逃匿，保證金已繳納者，沒入之，刑事訴訟法
    第一百十八條第一項定有明文。被告乙○○因違反毒品危害防制條例案件，前經
    原審指定保證金二萬元，由抗告人即具保人繳納保證金後，已將被告停止羈押。
    嗣被告經最高法院判處有期徒刑八月確定後，於檢察官通知執行時已逃匿而未到
    案執行，有台灣新竹地方法院檢察署執行筆錄一份、送達證書二份、拘提報告書
    二份可稽。檢察官聲請沒入保證金為有理由，自應裁定將原繳納上開保證金沒入
    。抗告意旨略以：受刑人乙○○業已到案受執行，原審仍裁定沒入保證金為不當
    ，為此聲請撤銷原裁定云云。
二、按具保停止羈押之被告逃匿者，應命具保人繳納指定之保證金額並沒人之，不繳
    納者強制執行，保證金已繳納者沒入之。又再執行羈押者，免除具保之責任。刑
    事訴訟法第一百十八條、第一百十九條第一項分別定有明文。是沒入具保人繳納
    之保證金，應以被告在逃匿中為其要件，具保停止羈押之被告逃匿，於緝獲歸案
    再執行羈押時，具保人之具保責任即因被告再羈押而告消滅，法院在被告逃匿中
    未裁定沒人保證金，自不得於被告緝獲再執行羈押後以裁定補行沒入（最高法院
    七十五年度台非字第二四七號判決參照）。
三、查被告乙○○於被判刑確定後，雖經檢察官傳喚及拘提未到，檢察官並通知抗告
    人即具保人於八十九年三月十四日以前帶同受刑人到案執行，抗告人屆期未帶受
    刑人前往受執行。原審乃於同年四月六日依檢察官之聲請裁定沒入保證金新台幣
    二萬元，惟該裁定於八十九年四月十四日始送達抗告人收受，有送達證書附原審
    卷可證。而受刑人於同年四月七日已到案執行，送臺灣新竹監獄新竹分監執行，
    有「查詢被告在監在押資料」附本院卷可稽。按不宣示之裁定送達後始生效力，
    抗告人既於收受沒入保證金之裁定前，受刑人業已到案執行。揆之上開說明，法
    院自不得於受刑人已到案執行後，再送達該沒入保證金之裁定而沒入抗告人已繳
    納之保證金。從而原審裁定沒入保證金，即有未洽。抗告人執此指摘原裁定不當
    ，為有理由。惟受刑人乙○○是否確已到案執行，為就近向台灣新竹地方法院檢
    察署調卷或查詢方便起見，撤銷原裁定，發回原審更為妥適之裁定。
據上論斷，依刑事訴訟法第四百十三條前段，裁定如主文。
中      華      民      國    八十九    年      五      月      四      日
                              臺灣高等法院刑事第三庭
                                審判長法  官  張  連  財
                                      法  官  張  傳  栗
                                      法  官  李  英  勇
右正本證明與原本無異。
不得再抗告。
                                      書記官  黃  嬿  婉
中      華      民      國    八十九    年      五      月      六      日


司法院資訊處製作；財團法人民間司法改革基金會備份。
